【裁判字號】    97,易,983
【裁判日期】    970617
【裁判案由】    妨害自由
【裁判全文】
臺灣臺北地方法院刑事判決               97年度易字第983號
公  訴  人  臺灣台北地方法院檢察署檢察官
被      告  丁○○
上列被告因妨害自由等案件，經檢察官提起公訴（97年度偵字第
4804號），本院判決如下：
    主  文
丁○○以強暴妨害人行使權利，處拘役參拾日，如易科罰金，以
新臺幣壹仟元折算壹日。又以加害生命之事，恐嚇他人，致生危
害於安全，處拘役參拾日，如易科罰金，以新臺幣壹仟元折算壹
日。應執行拘役伍拾日，如易科罰金，以新臺幣壹仟元折算壹日
。
    事  實
一、丁○○與乙○○原為夫妻，但業於民國93年10月11日離婚，
    依家庭暴力防治法第3條第1款規定，仍為該法所稱之家庭成
    員。丁○○於96年11月9日上午9時30分許（起訴書誤載為9
    時15分許），前往乙○○任職之同鎮國際貿易股份有限公司
    所在臺北市○○區○○街46號8樓「春暉新世界A區」大樓1
    樓大廳等候乙○○，見正欲上班之乙○○前來，即上前並旋
    與乙○○發生口角爭執，乙○○欲持隨身攜帶之行動電話報
    警驅離丁○○，丁○○見狀，竟基於以強暴妨害人行使權利
    之強制犯意，數次接續徒手拉扯乙○○之手肘欲阻止其報警
    ，致乙○○因而無法及時順利報警，以此強暴方式妨害乙○○行使其權利得逞，嗣後兩人轉至該大樓1樓騎樓處繼續爭
    執，乙○○仍一再要求丁○○離去並宣稱報警，丁○○竟另
    行起意，基於以加害生命之事恐嚇他人之犯意，向乙○○恫
    稱：「妳要是敢報警我就跟妳一起去死」等語，致乙○○心
    生畏懼，致生危害於乙○○之安全。
二、案經乙○○訴由臺北市政府警察局中山分局報告臺灣臺北地
    方法院檢察署檢察官偵查起訴。
    理  由
一、證據能力之判斷：
    (一)查本件被告丁○○所為不利於己之陳述，並無出於強暴、
      脅迫、利誘、詐欺、疲勞訊問、違法羈押或其他不正之方
      法，亦非違反法定障礙事由經過期間不得訊問或告知義務
      之規定而為，依刑事訴訟法第156條第1項、第158條之2規
      定，應認其有證據能力。
    (二)證人乙○○、丙○於審判外之陳述，檢察官、被告於本院
      調查證據時，並未於言詞辯論終結前聲明異議，且亦無其
      他違背法定程序而取證之情形，依刑事訴訟法第159條之5
      規定、第158條之4反面解釋，自有證據能力。
    (三)再查，本件資以認定被告犯罪事實之非供述證據（詳見後
      述），均無違反法定程序而取得之情形，依刑事訴訟法第
      158條之4反面規定，自有證據能力。
二、訊之被告丁○○固不諱言有於96年11月9日上午9時30分許，
    前往乙○○任職之同鎮國際貿易股份有限公司所在臺北市○○區○○街46號8樓「春暉新世界A區」大樓1樓大廳與告訴
    人乙○○晤面之情，惟矢口否認有何強制、恐嚇犯行，辯稱
    ：伊未出手攔阻乙○○撥打手機，亦未對乙○○稱「妳如果
    敢報警，我就跟妳一起死」等語。
    (一)經查，被告丁○○與告訴人乙○○原為夫妻，但業於民國
      93年10月11日離婚之情，除據證人即告訴人乙○○證述明
      確外，並有卷附被告與告訴人之離婚協議書、告訴人乙○○戶籍謄本、被告丁○○個人基本資料查詢結果報表等可
      資佐證，此部分事實可堪認定。
    (二)上揭被告所為強制、恐嚇之犯罪事實，業據證人乙○○迭
      於警詢、偵訊及本院審理中證述綦詳，核與證人即目睹上
      開犯行之大樓管理員丙○、路人甲○○證述內容相符，其
      中證人丙○迭於警詢、偵訊及本院審理時證稱：「告訴人
      乙○○取出手機撥打欲報警，被告丁○○竟動手搶奪手機
      。」「告訴人跟被告說你既然是我先生，你就不要離開，
      我打電話請警察過來，然後被告就搶告訴人的手機，不讓
      告訴人撥打電話，告訴人跑到外面騎樓向路人求救，我看
      到有一位路人要打電話，也被被告制止，被告也有講妳如
      果敢報警，我就跟妳一起死。」「（當時你看到告訴人反
      應為何？）當時我看到她神情緊張一直大叫，想要引起旁
      人注意。」「乙○○一打電話，被告就拉開乙○○的手。
      」「（一共看到被告拉扯乙○○幾次？）我記得在大樓電
      梯旁至少2次，騎樓旁部分我不記得。」「（被告有無說
      妳如果敢報警，我就跟妳一起死的言詞？）當時有距離，
      我只有聽到被告有提到死，至於他全文怎麼說我無法確定
      。（你聽到被告提到死，被告是在何處講的？）是在騎樓
      。（看到告訴人當時的狀態，她會害怕嗎？）我看到告訴
      人想要求救。」（見發查卷第16頁、他卷第19頁、本院97
      年6月3日審判筆錄）；證人甲○○亦證稱：「（有無看到
      被告有拉扯乙○○手肘的動作？）有，是在大樓門口處，
      我有看到被告拉扯撥開乙○○手肘。（被告有阻止乙○○
      報警嗎？）有，他要去拿走乙○○的手機。（這樣拉扯的
      動作有幾次？）差不多有二次。」「被告有對乙○○說要
      逼我們一起去死之類的話。（乙○○聽到被告說要一起去
      死這句話時，乙○○的表情為何？）乙○○一直都是很害
      怕的表情。」（見本院97年6月3日審判筆錄），另本院勘
      驗告訴人提出之臺北市○○區○○街46號8樓「春暉新世
      界A區」大樓1樓大廳96年11月9日上午9時32分至9時37分
      監視錄影光碟，於上午9時34分59秒至9時35分05秒時，被
      告確有於告訴人欲撥打行動電話時徒手拉扯告訴人等情，
      有本院97年5月9日勘驗筆錄在卷可稽，且被告為上開犯行
      時，證人丙○、甲○○均在現場且距離被告、告訴人非遠
      ，顯可聽聞被告當日言行，亦有卷附上開監視錄影光碟翻
      拍照片5幀可佐，綜上，堪認被告確有於上揭時地以強暴
      妨害乙○○行使權利及以加害生命之事恐嚇乙○○之犯行
      ；至被告雖不諱言證人丙○、甲○○當時確在現場，但指
      稱證人丙○、甲○○本與告訴人乙○○熟識，證言刻意偏
      袒勾串告訴人云云，然查：證人丙○僅係告訴人任職公司
      所在大樓之1樓大廳管理員、證人甲○○則更僅係在告訴
      人任職公司所在之同棟大樓不同公司任職而偶然路過之人
      ，均難憑此遽謂該二證人與告訴人即有何偏袒勾串之情，
      況本院係以隔離之方式分別訊問告訴人、丙○、甲○○等
      3名證人，然3名證人之證言並無重大矛盾歧異之處，復有
      前開物證可資佐證，被告空言爭執，自非可採，綜上所述
      ，本件事證明確，被告犯行堪以認定，應依法論科。
三、核被告所為，係犯刑法第304條第1項強制罪、第305條恐嚇
    罪。被告雖先後多次以強暴手段妨害乙○○行使權利，惟其
    係基於一犯意，利用同一犯罪機會、接續多次行為，侵害單
    一法益，為接續犯。被告所犯上開2罪間，犯意各別、罪名
    有異，應分論併罰。爰審酌被告與被害人之關係、被告犯罪
    之目的、動機、犯罪時所受之刺激、犯罪之手段、所生危害
    、嗣後仍否認犯行，其犯罪後之態度等一切情狀，分別量處
    如主文所示之刑，並諭知易科罰金之折算標準，及定其應執
    行之刑。
四、公訴意旨另以：被告丁○○基於強制之犯意，於96年11月9
    日上午9時15分許，至臺北市○○區○○街46號8樓乙○○任
    職之同鎮國際貿易股份有限公司之春暉新世界A區1樓大廳，
    以欲商討事情為由攔阻乙○○，使乙○○無法自由離去，因
    認被告此部分行為亦涉犯刑法第304條之強制罪云云。按刑
    法第304條之強制罪，需以強暴、脅迫為手段使人行無義務
    之事為限，亦即需以不法腕力強加或現在之危害通知相脅被
    害人者為限，倘單純攀談或趨前一時擋住去路，而無不法腕
    力或現在危害通知之手段施用，自不能以強制罪相繩。經查
    ：訊之被告堅詞否認有以強暴、脅迫妨害告訴人乙○○自由
    離去之情，證人丙○於警詢時雖證稱：「被告丁○○攔住告
    訴人乙○○，不讓告訴人乙○○到8樓辦公室上班，告訴人
    乙○○要被告丁○○讓開，被告丁○○不僅不從，反而變本
    加厲，雙方因而發生拉扯。」等語（見發查卷第16頁），然
    證人丙○於偵訊及本院審理時則證稱：「（有無看到被告在
    騎樓擋告訴人，不讓告訴人上班情形？）沒有，因為我位子
    在大廳裡面，是等被告進入大廳，我才有看見。」「（被告
    有無不讓乙○○自由離開的動作？）被告制止乙○○打電話
    ，我有看到雙方有拉扯，但我不確定是否是乙○○表明要離
    開，而被告拉扯他。」等語（見他卷第20頁、本院97年6 月
    3日審判筆錄），且訊之證人即告訴人乙○○亦明確證稱係
    伊欲撥打行動電話報警時，被告始動手欲爭奪行動電話而發
    生拉扯（見發查卷第10頁、他卷第3頁、第19頁、本院97 年
    6月3日審判筆錄），在此之前，被告僅擋在伊前面，伊自覺
    「走也不是、不走也不是」始留在該處，被告並無出手拉扯
    伊，亦無以恐嚇言詞阻止伊離去之情（見本院97年6月3日審
    判筆錄），另證人甲○○亦證稱：「（被告是否有不讓乙○○自由離開的動作？）我沒有看到乙○○有要上樓的動作，
    他們二人一進來，被告就一直要靠近乙○○，乙○○就一直
    往後退。（這時被告有無出手？）被告有手勢，一直往前伸
    ，但並未碰觸到乙○○。」等語（見本院97年6月3日審判筆
    錄），況依本院前開勘驗筆錄，被告雖有緊隨告訴人，致告
    訴人不斷後退之舉措，然僅有在告訴人欲撥打行動電話時始
    出手拉扯，是公訴意旨認此部分亦構成刑法第304條之強制
    罪云云，顯非可採，惟公訴意旨認此部分與前開論罪科刑之
    強制罪部分有接續犯實質上一罪關係，爰不另為無罪之諭知
    。
據上論斷，應依刑事訴訟法第299條第1項前段，刑法第304條第
1項、第305條、第51條第6款、第41條第1項前段，刑法施行法第
1條之1，判決如主文。
本案經檢察官高怡修到庭執行職務
中    華    民    國    97    年    6     月    17    日
                  刑事第六庭    法  官  張永宏
以上正本證明與原本無異。
如不服本判決，應於判決送達後10日內，向本院提出上訴狀。
                                書記官  陳怡君
中    華    民    國    97    年    6    月    17    日
中華民國刑法第304條
以強暴、脅迫使人行無義務之事或妨害人行使權利者，處3年以
下有期徒刑、拘役或3百元以下罰金。
前項之未遂犯罰之。
中華民國刑法第305條
以加害生命、身體、自由、名譽、財產之事，恐嚇他人致生危害
於安全者，處2年以下有期徒刑、拘役或3百元以下罰金。

司法院資訊處製作；財團法人民間司法改革基金會備份。
